臺灣屏東地方法院刑事判決
111年度交易字第297號
公  訴  人  臺灣屏東地方檢察署檢察官
被      告  翁參貴


上列被告因過失致重傷害案件，經檢察官提起公訴（111年度偵
字第7538號、第7539號），被告於準備程序中就被訴事實為有罪
陳述，經告以簡式審判程序之旨，並聽取檢察官及被告意見後，
改行簡式審判程序並判決如下：
    主  文
乙○○犯過失致人重傷害罪，處有期徒刑陸月，如易科罰金，以新
臺幣壹仟元折算壹日。
    事  實
一、乙○○於民國110年10月9日11時10分許，騎乘車牌號碼000-00
    00號重型機車搭載甲○○，沿臺東縣臺9線道路慢車道由西往
    東方向行駛，行經該路段374公里往西93公尺處時，本應注
    意車前狀況，隨時採取必要之安全措施，而依當時情形天氣
    晴、日間自然光線、柏油路面乾燥、無缺陷、道路無障礙物
    及視距良好等情形，並無不能注意之情事，竟疏未注意車前
    狀況，行駛到路旁水溝蓋上，致車輛失去平穩，打滑偏移後
    人車倒地，致後座之甲○○自機車摔出倒地，因而受有創傷性
    左側硬腦膜下出血及顱內出血、牙齒外傷斷裂、呼吸衰竭、
    右腳及左腰擦傷等傷害，經治療後，仍因腦外傷術後致雙側
    肢體輕攤、吞嚥困難神經性膀胱氣切及意識不清，需24小時
    專人照顧，已達其他於身體有重大難治之重傷害。
二、案經臺灣屏東地方檢察署檢察官指定甲○○之子丙○○代行
    告訴由同署檢察官偵查起訴。
    理  由
一、上開犯罪事實，業據被告於本院審理時坦承不諱（本院卷第
    20-22頁），核與證人即代行告訴人丙○○於警詢及偵查中之
    指訴情節均大致相符（臺東地檢署他字第182號卷第3、14-1
    5頁），並有道路交通事故現場圖、道路交通事故調查報告
    表（一）、（二）、臺東縣警察局道路交通事故初步分析研
    判表、臺東縣警察局道路交通事故當事人登記聯單各1份、
    行車紀錄器截錄畫面及現場照片17張（臺東地檢署偵字第17
    44號卷第10-19頁；他字第182號卷第16頁）、行車紀錄器影
    像光碟1片存卷可憑，堪信被告有過失傷害行為。又被害人
    甲○○因本案車禍事故受有前揭傷害，有被害人之台東馬偕紀
    念醫院乙種診斷證明書、高雄醫學大學附設中和紀念醫院診
    斷證明書各1紙、惠德醫院診斷證明書2紙在卷可查（臺東地
    檢署他字第182號卷第17-20頁），被害人經衛生福利部中央
    健康保險署核定重大創傷且其嚴重程度到達創傷嚴重程度分
    數16分以上，有衛生福利部中央健康保險署核定通之1份在
    卷可查，被害人復於110年12月6日至111年1月3日、111年1
    月18日至111年2月14日入住惠德醫院接受近2個月之治療，
    經該院診斷被害人所受前揭傷害有足以對其身體健康造成重
    大不治或難治之損害致其難以恢復，有惠德醫院111年9月15
    日惠德醫字第1110000056號函及所附病歷各1份在卷可稽（
    本院卷第41-185頁），足認被害人因本案車禍事故所受傷勢
    ，係屬身體有重大不治或難治之傷害，而屬刑法第10條第4
    項第6款規定「重傷害」之程度無疑。堪認被告之任意性自
    白與事實相符，堪為論罪科刑之依據。
二、按汽車行駛時，駕駛人應注意車前狀況，並隨時採取必要之
    安全措施。路交通安全規則第94條第3項載有明文。此為一
    般機車駕駛人所應注意並確實遵守之事項，且被告為考領有
    普通重型機車駕駛執照之人，有前揭道路交通事故調查表（
    二）1紙在卷可參（臺東地檢署偵字第1744號卷第19頁），
    是被告對上揭道路交通安全規定及注意義務，自知悉甚詳，
    應當知所遵守；復核案發當時天氣晴、日間自然光線、柏油
    路面乾燥、無缺陷、道路無障礙物及視距良好等情形，有前
    揭道路交通事故調查表（一）1紙存卷可憑（臺東地檢署偵
    字第1744號卷第18頁），並無不能注意之情事，竟疏未注意
    車前狀況，貿然行駛到路旁水溝蓋上，致車輛失去平穩，打
    滑偏移後人車倒地，被告對於本案交通事故之肇事自有過失
    甚明。而被害人自機車摔出倒地受有前揭傷害結果，是被告
    之過失行為與被害人所受傷害之結果，顯具有相當因果關係
    。本案事證明確，被告犯行堪以認定，應依法論科。　　　
    　　　
三、論罪科刑：
　㈠核被告所為，係犯刑法第284條後段之過失致人重傷害罪。
  ㈡又被告於肇事後，在報案人或勤指中心轉來資料未報明肇事
    人姓名，處理人員前往現場處理時，被告在場，並當場承認
    為肇事人乙情，有臺東縣警察局臺東分局交通分隊道路交通
    事故肇事人自首情形紀錄表1份在卷可查（臺東地檢署偵字
    第1744號卷第21頁），足認被告對於未發覺之罪自首而接受
    裁判，其配合調查，有助於釐清肇事責任，爰依刑法第62條
    前段規定減輕其刑。
  ㈢爰審酌被告未注意上揭行車義務，致被害人受有前揭傷害，
    且前揭傷害足以對其身體健康造成重大不治或難治之損害治
    其難以恢復，需仰賴被害人家屬後續長期之照護，被害人家
    屬亦因此承受莫大之痛苦，並考量被告駕駛操作不慎，為本
    件車禍之肇事原因，有臺東縣警察局道路交通事故初步分析
    研判表1份附卷可憑（臺東地檢署偵字第1744號卷第17頁）
    ，被告所為實屬不該；惟念被告犯後始終坦承犯行，犯後態
    度尚可，雖未能與指定代行告訴人即被害人之輔助人丙○○達
    成和解（甲○○於111年5月14日經臺灣高雄少年及家事法院以
    111年度監宣字第39號裁定為受輔助宣告人確定，本院卷第2
    5-29頁），然被告於犯罪後仍持續以被害人之家屬聯絡，且
    有意支付部分醫藥費等情，有被告提出之手機通訊軟體LINE
    對話紀錄截圖照片1份存卷可查（本院卷第31-69頁），可認
    被告犯罪後對被害人及其家人所生之損害雖然甚鉅，然被告
    尚有積極彌補之意思，並審酌被告自陳與被害人是同居6年
    多之男女朋友（台東地檢署偵字第1744號卷第36頁），2人
    間具有相當之情誼，被害人因被告騎乘既車亦受有移動之便
    利性，且代行告訴人於本院審理時對被告之科刑範圍表示沒
    有意見等語（本院卷第23頁），本院認如科以被告過高之刑
    度，致其不得聲請易科罰金或易服社會勞動而需入監執行，
    不僅有失衡平，更反而使被害人所受損害無受填補之可能，
    兼衡被告無前科之素行紀錄，有被告之臺灣高等法院被告前
    案紀錄表1份附卷可參（本院卷第15頁），及被告目前離婚
    、有三子均已成年，案發時從事打零工，一個月薪資新臺幣
    2萬5,250元，撫養同住之母親，高中肄業之家庭狀況、生活
    狀況及智識程度等一切情狀，就其所犯量處如主文所示之刑
    ，並諭知易科罰金之折算標準。
四、依刑事訴訟法第273條之1第1項、第299條第1項前段，判決
    如主文。
五、如不服本判決，得自收受送達之翌日起20日內向本院提出上
    訴狀（應附繕本），其未敘述上訴理由者，應於上訴期間屆
    滿後20日內補提理由書狀於本院，上訴於臺灣高等法院高雄
    分院。
本案經檢察官莊承頻提起公訴，檢察官廖期弘到庭執行職務
中　　華　　民　　國　　111 　年　　11　　月　　8 　　日
                  刑事第六庭    法  官  李松諺
以上正本證明與原本無異。
如不服本判決應於收受判決後20日內向本院提出上訴書狀，並應
敘述具體理由；其未敘述上訴理由者，應於上訴期間屆滿後20日
內向本院補提理由書（均須按他造當事人之人數附繕本）「切勿
逕送上級法院」。
中　　華　　民　　國　　111 　年　　11　　月　　8 　　日
                                書記官  林孟蓁
附錄論罪科刑法條全文：
中華民國刑法第284條
因過失傷害人者，處1年以下有期徒刑、拘役或10萬元以下罰金
；致重傷者，處3年以下有期徒刑、拘役或30萬元以下罰金。